臺灣新竹地方法院民事簡易判決
110年度竹北勞簡字第2號
原      告  莊畇曦即莊郁瑩
                      住新竹縣○○鎮○○里○○○0鄰00號 送達：新竹縣○○市○○○路000號        （永慶不動產鑫秀加盟店）    
被      告  品泓不動產仲介經紀有限公司

法定代理人  黃歆云  
訴訟代理人  呂學禎  


上列當事人間請求給付工資事件，本院於民國111年5月20日言詞
辯論終結，判決如下：
    主  文
被告應給付原告新臺幣貳拾捌萬玖仟元。
原告其餘之訴駁回。
訴訟費用新臺幣肆仟柒佰肆拾元，由原告負擔百分之三十三即新
臺幣壹仟伍佰陸拾肆元，由被告負擔百分之六十七即新臺幣參仟
壹佰柒拾陸元。
本判決第一項得假執行。但被告如以新臺幣貳拾捌萬玖仟元為原
告預供擔保，得免為假執行。
　　事實及理由
一、訴狀送達後，原告不得將原訴變更或追加他訴，但請求之基
    礎事實同一者、擴張或減縮應受判決事項之聲明者，不在此
    限，民事訴訟法第255條第1項第2、3款定有明文。查，原告
    主張其於民國109年11月下旬提出離職、當月28日被打、當
    日下午16時30～31分許驗傷，是為工作最後1日（指本院110
    年度竹北簡字第280號刑事簡易判決所載之刑事被告甲○○其
    犯罪事實，下稱系爭刑案），爰此對前雇主即被告起訴求為
    給付薪資獎金（見本院卷第5頁），經本院依職權調取本院1
    10年度竹北勞簡字第4號歸檔卷（下稱歸檔卷），原告表示
    對於歸檔卷由新竹縣政府民國110年12月6日府勞資字第1100
    395222號函提供之勞資爭議案卷並無意見，嗣於本院指定之
    111年4月15日言詞辯論期日到庭暨於111年5月9日（收狀日
    ）提出書狀，聲明原告是要向前雇主即被告請求3條錢，第1
    條是成交服務費新臺幣（下同）28萬9,000元，第2條是109
    年11月份薪資10萬6,795元，第3條是109年12月份薪資3萬4,
    680元（見本院卷第65頁原告陳述暨本院卷第172頁原告書狀
    ），於程序上變更或追加，核無不合，應予准許。
二、原告主張：第1條是成交服務費28萬9,000元，這是原告於有
    巢氏高鐵嘉豐加盟店任職期間，獨力完成之交易物件，且已
    順利結案，因此被告給付該筆服務費總額67萬6,079元按照4
    2.75％之比例計算為28萬9,000元，原告並無失職，系爭刑案
    發生後，被害人即原告根本不敢踏進公司，所以才會沒有完
    成正常的離職手續，哪有人被打後還敢回去？第2條109年11
    月份薪資10萬6,795元和第3條109年12月份薪資3萬4,680元
    ，本案承辦法官曾於111年4月15日當庭建議第2條與第3條錢
    與本件雇主已經為原告扣繳109年度所得稅額15萬8,483元(
    下稱系爭扣繳，見本院卷第96、98頁各類所得扣繳憑單、影
    本，依序為12萬0,000元、3萬8,483元)，就互相不要計較，
    如果是這樣算的話，為了順利結案，原告是可以啦！不過針
    對被告其它抗辯，什麼借款50萬元尚欠20萬元…，這是被告
    自行製作登載，莫須有的事，原告任職甚久，至少10年，業
    績平穩，苟若借款未還，為何前雇主於原告在職期間發薪時
    卻未扣款，不合理也無真實證據可佐等語，爰聲明：被告應
    給付原告43萬0,475元（計算式：28萬9,000元＋10萬6,795元
    ＋3萬4,680元），訴訟費用應由被告負擔。　　
三、被告則以：被告書面規章訂有「品泓不動產福利制度：欲離
    職同仁、應於15天前提出申請（成交服務費），未按規定離
    職者，視同不正常離職，當月薪獎及保留金，將不予核發，
    若員工離職需將案子結案，才可領取獎金，若有案件尚未結
    案，則按照流程比例切算獎金。」，假設原告按此申請且正
    常離職時，被告給付該筆服務費總額67萬6,079元按照42.75
    ％之比例計算為28萬9,023元（676,079×42.75％），惟原告於
    完成簽約後隨即曠職，經多次規勸，原告執意離職，因此被
    告按照流程比例切算獎金，也就是28萬9,023元其4分之3是
    不能領取的，又109年12月份原告曠職，應予懲處並扣薪與
    獎金，至於109年11月份原告薪資10萬6,795元，因為被告有
    辦理系爭扣繳15萬8,483元，還有辦理（原告）二代健保（
    費）3萬0,270元，相加為18萬8,753元，原告根本就是倒欠
    ，甚至原告積欠被告借款50萬元與職員公基金1萬8,000元，
    此部分原告僅陸續還款20萬元，有LINE對話紀錄與107年8月
    ～109年12月每月薪資單扣款明細可證，爰答辯聲明求為駁回
    原告之訴。
四、經本院聽取兩造意見暨調查全部卷證結果，包括當事人提出
    之書狀及證物（本院卷編至第285頁），暨歸檔卷1宗（全卷
    編至第60頁），與本院依職權調查之臺灣新竹地方法院110
    年度偵字第4966號不起訴處分書（刑事被告為莊郁瑩、甲○○
    、葉○仁、林○傑、鍾○謙5人）、系爭刑案一審判決（甲○○，
    有期徒刑6月、得易科罰金，經上訴後由本院刑事庭以111年
    度簡上字第33號受理），得悉原告與被告訴訟代理人甲○○為
    婚外情之男女朋友，且於交往期間，原告為有巢氏高鐵嘉豐
    加盟店店長、甲○○則為有巢氏高鐵嘉豐加盟店店東，而有巢
    氏高鐵嘉豐加盟店於商業登記上其公司全名為品泓不動產仲
    介經紀有限公司、登記負責人為甲○○配偶乙○○之事實，且查
    原告與甲○○渠倆一直都在同一家店並由原告執行店長職務，
    原告對於被告前述之「品泓不動產福利制度」為該公司之工
    作規則暨獎金制度、所屬勞工原應為遵守乙節，未據爭執，
    原告僅爭執以：「（僱傭關係）沒有書面終止，跟甲○○有簡
    訊、電話通知，所以被打。我是（109年）11月25日的時候
    有跟他電話告知要離職，28日被打，他恐嚇要我回去，我想
    說好好做，所以過了3、4日又回去。回去之後他就對我言語
    騷擾、行為騷擾。我受不了就當下離開」、「他一直說照公
    司規定，但我都被他打，我還敢去公司嗎？」（見最後言詞
    辯論筆錄），本院以：
（一）第按，工資應全額直接給付勞工。但法令另有規定或勞雇
      雙方另有約定者，不在此限，勞動基準法第22條第2項定
      有明文；又按，因條件成就而受不利益之當事人，如以不
      正當行為阻其條件之成就者，視為條件已成就，民法第10
      1條第1項亦有明文，兩造對於本件成交服務之獎金計算式
      為：676,079×42.75％，俱無爭執（見本院卷第76頁原告書
      狀最後兩行，及本院卷第190頁被告書狀第13行與最後1行
      ），惟原告主張第1條錢應全額發放28萬9,000元（289,02
      3元取其整數），被告則抗辯因原告曠職、沒有正常上班
      至成交案件結案、未依程序申請等情，故僅能依前述之「
      品泓不動產福利制度」核發28萬9,023元其4分之1，另4分
      之3則不予發放云云，本院審酌原告與甲○○2人為親密伴侶
      卻不能理性分手，甚至發生系爭刑案，經臺灣新竹地方檢
      察署檢察官偵查終結，以110年9月7日對甲○○聲請簡易判
      決處刑，犯罪事實則以：「甲○○與莊郁瑩前係男女朋友及
      同事關係，於民國109年11月間，莊郁瑩向甲○○表達分手
      及離職之意，甲○○遂要求莊郁瑩見面討論，嗣於109年11
      月28日中午12時30分許，甲○○駕車前往新竹縣○○市○○○路0
      0號光明國小搭載莊郁瑩，並在無特定目的地之情形下於
      平面道路隨機行駛，途中甲○○見無法挽留莊郁瑩，竟基於
      傷害之犯意，徒手推打莊郁瑩，莊郁瑩則於同日下午4時4
      1分許前往醫院急診就診，經診斷受有頭頸部、臉部、左
      耳及雙上肢挫傷等傷害，嗣後並報警處理，始悉上情。」
      、證據方法則為：「（一）被告甲○○於警詢、偵查中之供
      述。（二）證人莊郁瑩於警詢、偵查及證述。（三）中國
      醫藥大學新竹附設醫院診斷證明書、莊郁瑩所指遭被告多
      次傷害之傷勢照片、被告與莊郁瑩於案發翌日及109年12
      月19日於通訊軟體Line中之對話紀錄。」，雖刑事被告甲
      ○○於偵查中辯稱：當天在車上莊郁瑩是因為欠我錢才很激
      動，還先打我，我才與她互相拉扯等語（見本院卷第302
      頁），然甲○○既為有巢氏高鐵嘉豐加盟店實際經營者，並
      據甲○○於本院審理時稱：我是先跟原告在一起才經營有巢
      氏高鐵嘉豐加盟店、我講的借錢是男女之間的借錢，也有
      借錢給某1位同事，兩者都有，是由原告自己去運用等語
      明確在卷（見本院卷第291頁最後言詞辯論筆錄），可見
      原告與由甲○○實際經營之有巢氏高鐵嘉豐加盟店，彼此間
      原僱傭關係之信任基礎及原雇主對勞工之指揮監督，因原
      告與甲○○2人不能理性分手，導致兩造勞雇間信任基礎喪
      失殆盡，且依其具體情狀，已不能期待雇主再對勞工為任
      何之指揮監督，其中又以這對異性伴侶間，舉凡於經濟強
      弱、體型差異等等，有權控失衡之情形，甚至系爭刑案係
      發生於甲○○（上1人為被告履行勞動契約之債之代理人）
      駕駛中車輛之密閉空間內，原告無從對外求援，難為不烙
      下陰影，綜上情節，應認原告主張「他一直說照公司規定
      ，但我都被他打，我還敢去公司嗎？」乙端，尚屬合理，
      既為如此，則應認被告係因本件獎金發放條件成就而受不
      利益之當事人，於其債之代理人即甲○○（上1人亦為被告
      實際經營者）以不正當行為阻其條件之成就者，視為條件
      已成就，準此，被告抗辯僅能發放28萬9,023元其4分之1
      ，另4分之3不予發放云云，不足為取，原告於28萬9,023
      元範圍內之28萬9,000元，請求被告給付成交服務費28萬9
      ,000元，為有理由，應予准許，爰判決如主文第1項所示
      。
（二）次按，投保單位，依勞工保險條例第10條之規定，為其所
      屬員工辦理參加勞工保險手續及他有關保險事務，其對國
      家言，固係履行公法上義務，然勞工保險與普通保險不同
      ，同條例第6條規定勞工參加勞工保險，並以雇主或所屬
      團體為投保單位，係強制的，上開第10條法文，亦為硬性
      規定，是故該第10條之規定，應解釋為強行的契約法規之
      一種，勞工與投保單位之間，乃具有私法上之委任關係（
      臺灣高等法院93年度勞上字第17號民事判決理由參見），
      而依勞動部勞工保險局制式單張A4申報表，抬頭為「勞工
      保險加保申報表、全民健康保險第一、二、三類保險對象
      投保申報表、〈勞工退休金提繳申報表〉」之合一表格，可
      見於健保投保時，勞工與投保單位之間，亦具私法上之委
      任關係，惟此委任關係以勞雇雙方間之僱傭關係存續期間
      為前提，否則於勞工另覓新職數月後，前雇主始為勞工繳
      納健保費用，應屬未受委任而為他人處理事務。茲據被告
      具狀稱：原告執意離職是串聯被告公司其他員工共計11人
      合資另起爐灶等語（見本院卷第192頁被告書狀），及被
      告訴訟代理人於本院審理時在庭稱：是會計師給我資料、
      平常薪資匯款給員工都有薪資明細、二代健保3萬0,270元
      是110年就是隔年才繳的等語在卷（見本院卷第292～293頁
      最後言詞辯論筆錄），則被告於以僱傭關係為基礎之委任
      關係其存續期間，未按月為勞工扣繳健保費，已是違反受
      任義務，又於委任關係不復存在之隔年，於110年4月9日
      一次為原告補繳逾3萬元之健保費（見本院卷第218頁上、
      下，繳款書影本各1張，2萬8,915元＋9,246元＝38,161元）
      ，被告因自己行為而產生之財產損益變動，迄至最後言詞
      辯論終結止既未據原告承認，即欠難轉嫁於原告負擔。惟
      類此委任關係之所得稅扣繳事宜，原告既陳明其本人同意
      簡化公、私法之法律關係暨追求儘速結案之程序利益，第
      2條109年11月份薪資10萬6,795元和第3條109年12月份薪
      資3萬4,680元，可涵蓋在系爭扣繳內（見本院卷第172頁
      ），且經被告訴訟代理人甲○○稱：我希望單純一點、能把
      事情處理完就好等語在卷（見本院卷第293頁），基於當
      事人處分權主義，本院爰予尊重。
（三）末按，當事人主張有利於己之事實者，就其事實有舉證之
      責任，民事訴訟法第277條前段定有明文。是當事人於其
      利己事實之主張，除事實於法院已顯著，或為其職權上已
      認知者外，應負立證之責。又稱消費借貸者，於當事人間
      必本於借貸之意思合致，而有移轉金錢或其他代替物之所
      有權於他方之行為，始得當之。是以消費借貸，因交付金
      錢之原因多端，除有金錢之交付外，尚須本於借貸之意思
      而為交付，方克成立。倘當事人主張與他方有消費借貸關
      係存在者，自應就該借貸意思互相表示合致及借款業已交
      付之事實，均負舉證之責任，其僅證明有金錢之交付，未
      能證明借貸意思表示合致者，仍不能認為有該借貸關係存
      在。本件被告另抗辯以：借款50萬元與職員公基金1萬8,0
      00元、此部分原告僅陸續還款20萬元云云，並提出LINE對
      話紀錄與107年8月～109年12月每月薪資單扣款明細，惟經
      本院檢視上開物證結果，其中LINE對話紀錄為：「（109
      年10月19日星期一）A：幫我打20萬進去，謝謝。（指：
      訴外人曾文升設於○○銀行竹科分行第875＊＊＊＊＊＊257號台幣
      帳戶）。B：妳跟琇倫講一下。A：好。」（見本院卷第22
      4頁）、「（109年12月15日星期二）B：妳那裡公基金還
      有多少？A：18000多。B：嗯嗯。沒事。A：從我薪水扣給
      小廖吧。」（見本院卷第226頁），前者縱有金錢流向仍
      無法證明兩造間有50萬元借貸意思互相表示合致與交付借
      款之事實，後者則經被告具狀否認原告有109年12月份之
      薪資請求權（見本院卷第190頁被告書狀第三點），復未
      見被告進一步說明其提出證據所指「小廖」，此人與兩造
      各別之法律關係，至於107年8月～109年12月每月薪資單扣
      款明細，不但均為電腦表單列印，未見任何人簽名或用印
      ，甚至每頁最後欄位均以電腦打字登打「店長：（空白）
      、製表：許琇倫或曾美宜」（見本院卷第102～158頁、見
      本院卷228～284頁），惟查有巢氏高鐵嘉豐加盟店截至109
      年7月間之店長仍為原告，業據原告本人陳述在卷暨有臺
      灣新竹地方法院110年度偵字第4966號不起訴處分書可參
      （見本院卷第297～298頁），可見上開107年8月～109年12
      月由被告單方製作之薪資單扣款明細，於形式真正未經證
      明以前，自不得以此作為判斷之依據，況查原告與甲○○倆
      人交往過程，業據被告訴訟代理人甲○○於本院審理時稱：
      是倆人先在一起才經營、我講的借錢是男女朋友間的借錢
      和借錢給某位同事，都有，是由原告自己去運用等語在卷
      （見本院卷第291頁最後言詞辯論筆錄），可知渠倆原是
      情濃熱戀，原告不顧甲○○已婚、有偶而願投身於有巢氏高
      鐵嘉豐加盟店，為被告創造利益，如今僅因男女朋友分手
      ，男方即以雇主訴訟代理人之地位，設詞求為返還所謂借
      款或公基金云云，無足為取。
五、從而，本件原告於28萬9,000元範圍內之請求，為有理由，
    應准許之，爰判決如主文第1項所示，逾此範圍之請求，為
    無理由，不應准許，應予駁回，爰如判決主文第2項所示。
    就被告敗訴部分，應依勞動事件法第44條第1項規定，爰依
    職權宣告得為假執行，如主文第4項前段所示，本院同時依
    同條第2項規定，依職權酌定相當擔保之金額，准被告為原
    告預供擔保，得免為假執行，如主文第4項後段所示。
六、本件事證已明，當事人其餘主張、陳述、舉證、調查證據或
    傳喚證人聲請，均與本件判決結果不生影響，爰不一一論、
    駁或調查、傳喚。
七、訴訟費用之負擔：本件訴訟標的金額或價額為43萬0,475元
    ，應徵收第一審裁判費4,740元，前依勞動事件法第12條第1
    項規定，暫免徵收其3分之2，並據原告預納1,580元，有收
    據兩紙在卷（附於本院卷第4頁，1,000元與580元繳款收據
    綠聯各1紙），又於本件訴訟進行期間，未發生其他費用，
    本件原告之訴為一部有理由，一部無理由，依民事訴訟法第
    79條規定，按兩造勝、敗比例，定其負擔，如主文第3項所
    示。
中    華    民    國   111    年    6     月    17    日
                  勞動法庭    法  官  周美玲
以上正本係照原本作成。
如對本判決上訴，須於判決送達後20日內向本院提出上訴狀，應
添具繕本1件，並按不服程度繳納第二審上訴費用。如原告對於
本判決不利之部分，全部不服提起上訴，上訴利益為14萬1,475 
元，應繳納第二審上訴費用為新臺幣2,325元，並得依勞動事件
法第12條第1項規定，暫免繳納其3分之2 ；如被告對於本判決所
命給付全部不服，上訴利益為28萬9,000元，應繳納第二審上訴
費用新臺幣4,635元。
中    華    民    國   111    年    6     月    17    日
                              書記官  楊霽